最高法院刑事判決　　　　　　　　　　　　　　　八十六年度台上字第四七○六號
　　上訴人　甲○○
　　　　　　乙○○
右上訴人等因違反公職人員選舉罷免法等罪案件，不服台灣高等法院中華民國八十六
年五月六日第二審更審判決（八十五年度上更(二)字第一一一五號，起訴案號：台灣板
橋地方法院檢察署八十四年度偵字第四八九七號），提起上訴，本院判決如左：
    主  文
原判決撤銷，發回台灣高等法院。
    理  由
本件原判決認定上訴人乙○○係台北縣中和市市民代表，上訴人甲○○係台北縣中和
市民安里里長，於台灣省第十屆省議員選舉競選期間，為省議員候選人江上清助選，
基於概括之犯意，共同欲為省議員候選人江上清向有投票權之台北縣中和市民安里選
民賄賂助選。乙○○即於民國八十三年十一月底，在台北縣中和市○○路與民安路口
，將事先以塑膠袋裝妥之現款新台幣（下同）六十萬元交付甲○○，並囑其在民安里
對於有投票權之選民以每一選舉票五百元之代價，為江上清買一千二百票。甲○○扣
除其本人及有投票權之家屬暨其足以左右之里民共二十票計一萬元由其收受，而許以
投票予江上清外，先後發放七百三十票計三十六萬五千元予有投票權之民安里里民，
請其投票選江上清，共發放三十七萬五千元，其餘未發放之二十二萬五千元，則於選
舉投票日前一天即十二月二日持往乙○○住處退還，並由乙○○親自收受等情，因而
撤銷第一審判決，改判仍論處上訴人二人共同連續對於有投票權之人，交付賄賂，而
約其投票權為一定之行使罪刑，復論處上訴人甲○○有投票權之人，收受賄賂，而許
以其投票權為一定行使罪刑，固非無見。
惟查：(一)、科刑之判決書，須將認定之犯罪事實詳記於事實欄，然後於理由內逐一說
明其憑以認定之證據，以使事實與理由兩相一致，方為合法，如其事實之記載，與理
由說明互相齟齬，即屬理由矛盾，按諸刑事訴訟法第三百七十九條第十四款之規定，
其判決當然為違背法令，足以構成撤銷之原因。原判決事實欄記載：「甲○○取得乙
○○交付之賄款後，扣除其本人及有投票權之家屬暨其足以左右之里民共二十票計一
萬元，由其收受而許以投票予江上清，……」（見原判決第二頁第二行至第四行），
似認甲○○與其有投票權之家屬暨其足以左右之里民共同為此部分投票受賄犯行，然
理由欄又載：「甲○○所扣除之二十票……係轉交予有投票權之家屬及其等足以左右
之鄰居……」（見原判決第四頁背面第五行至第八行），似認上訴人甲○○係向有投
票權之家屬及其足以左右之鄰居為行賄犯行，其事實記載與理由說明似不一致。非無
理由矛盾之違誤。(二)、判決理由之述均應依憑證據，且須與卷內之證據資料相適合
，否則即有判決理由不備或證據與理由矛盾之違法。原判決認上訴人甲○○犯有投票
受賄罪，係以其在檢察官之偵查筆錄為其證據方法，然上訴人甲○○係供稱：「我家
包括我共二十票，這二十票的錢由我拿去，我是將我家二十票的錢扣下共一萬元」（
見選他卷第四十九頁），則原判決所載：「甲○○扣除其本人及有投票權之家屬暨足
以左右之里民共二十票……」內之「足以左右之里民」究係憑何證據認定，未據明
，自有證據與理由矛盾之違法。又上訴人甲○○在調查時之自白係供認發放賄款一人
一票共七百三十票，計三十六萬五千元予有投票權之民安里里民（扣除其本人及有投
票權之家屬之二十票計一萬元），其中林金生十票、汪麗雲十票、謝徐照美十五票、
蔡清山十票（選他卷第四十一、四十二頁、四十三頁背面），但林金生、汪麗雲、謝
徐照美、蔡清山皆否認有收受上訴人甲○○交付賄款情事（同上卷第五十六頁至五十
八頁、第九十二、九十三頁），其餘受賄之人則無任何證據資料足為佐證，則上訴人
甲○○之自白，是否與事實相符，已非無疑，原判決遽認上訴人甲○○有上開投票行
賄犯行，似嫌速斷。(三)、共同被告所為不利於己之供述，固得採為其他共同被告犯罪
之證據，惟此項不利之供述，依法仍應調查其他必要之證據，以察其是否與事實相符
，自難專憑此項供述，為其他共同被告犯罪事實之認定。本件上訴人乙○○矢口否認
有交付六十萬元予甲○○，請其為江上清買票之情事，且甲○○嗣亦陳稱是其拿錢替
江上清買票，六十萬元非上訴人乙○○交付等語。而上訴人乙○○雖曾供承在中和市
公所餐廳宴請甲○○在內之各位里長為江上清拉票時，宣稱宴客餐費用由其支付，惟
上訴人乙○○隨即表示迄無任何里長向其請領餐費（見選他卷第八十五頁、第九十六
頁），顯見上開供述，亦不足為上訴人乙○○交付甲○○六十萬元之證明。原判決未
調查其他必要之證據，以察甲○○上開不利於上訴人乙○○之自白是否與事實相符，
遽為上訴人乙○○科刑判決，自有未盡調查職責之違法。以上或為上訴意旨所指摘，
或為本院得依職權調查之事項，應認原判決仍有發回更審之原因。
據上論結，應依刑事訴訟法第三百九十七條、第四百零一條，判決如主文。
中      華      民      國    八十六    年      八      月      七      日
                              最高法院刑事第五庭
                                  審判長法官  陳  錫  奎
                                        法官  洪  清  江
                                        法官  李  璋  鵬
                                        法官  吳  昆  仁
                                        法官  劉  介  民
      右正本證明與原本無異
                                              書  記  官
中      華      民      國    八十六    年      八      月     十一     日
